臺灣高等法院高雄分院民事判決　九十三年度再易字第二四號
　　　再審原告　　甲　○
　　　　　　　　　丙○○
　　　再審被告　　乙○○
當事人間請求損害賠償事件，再審原告對於民國九十三年六月十七日本院九十一年度
重訴字第四三號確定判決提起再審之訴，本院判決如下：
    主    文
再審之訴駁回。
再審訴訟費用由再審原告連帶負擔。
    事實及理由
一、再審之訴顯無再審理由者，得不經言詞辯論，以判決駁回之，民事訴訟法第五百
    零二條第二項定有明文。
二、再審原告主張：(一)再審被告於民國九十二年四月一日本院確定判決行準備程序時
    陳稱：「在八十一年、八十二年間同時『洗因果』的時候，我有向甲○借了一千
    多萬元的錢，然後開支票給他兌現，該支票同時含有『洗因果』的錢，我大部分
    都是用支票，很少用現金，包括『洗因果』的錢，都是用支票，我一個月平均借
    了一百多萬元。」云云，其中所稱「包括『洗因果』的錢，都是用支票」，既用
    支票，當能有跡可循其損害為何，何以再審被告未能明確指出，足證其根本未受
    有任何損害，其既無法舉證證明受有損害，且再審原告亦否認有以『洗因果』為
    由，向再審被告詐騙金錢，本院確定判決未經再審被告舉證證明其因受再審原告
    之詐欺而受有損害，即按民事訴訟法第二百二十二條第二項規定，依自由心證認
    再審被告受損害金額為新台幣（下同）四十三萬二千元，顯有民事訴訟法第四百
    九十六條第一項第一款所規定適用法規顯有錯誤之情形。又依證人曹麗玲於原確
    定判決審理時結證稱：「（問：妳在那裡看到乙○○的時候，他都在做何事情？
    ）他也是在那裡做乩童」「（提示乙○○照片有何意見？）那是乙○○做法時要
    我替他照的，為了要做紀念。」等語，是再審被告既係資深乩童，而再審原告甲
    ○又是其所帶領培養出來，焉會受再審原告欺騙？原確定判決誤將資深乩童之再
    審被告當作思慮單純之平民，有違民事訴訟法第二百二十二條第三項之經驗法則
    ，亦有適用法規顯有錯誤之情形。(二)上開證人曹麗玲之證言及其為再審被告所拍
    攝之照片係重要證物，原確定判決漏未審酌，應構成民事訴訟法第四百九十六條
    第一項第十三款「發現未經斟酌之證物或得使用該證物者」之再審理由及同法第
    四百九十七條就足影響於判決之重要證物，漏未斟酌之再審理由。為此，依民事
    訴訟法第四百九十六條第一項第一款、第十三款、第四百九十七條之規定，提起
    再審之訴，求為判決本院確定判決關於再審原告敗訴部分廢棄；廢棄部分，再審
    被告之請求駁回，再審訴訟費用及前程序訴訟費用均由再審被告負擔。
三、再審被告未提出書狀作何聲明或陳述。
四、按民事訴訟法第四百九十六條第一項第一款所謂適用法規顯有錯誤者，係指確定
    判決所適用之法規顯然不合於法律規定，或與司法院現尚有效及大法官會議之解
    釋，或最高法院尚有效之判例顯然違反者而言，又解釋意思表示原屬事實審法院
    之職權，原確定判決不過就事實審法院所確定之事實為法律上之判斷，事實審法
    院解釋意思表示，縱有不當，亦不生適用法規顯有錯誤問題（有最高法院民國六
    十年台再字第一七０號、六四年台再字第一四０號判例參照）。查：（一）本院
    確定判決係以再審被告所提出其簽發給再審原告之支票統計表，及被害人張汶薇
    、張桂丹、曾月里、趙菊等在刑事調查、偵查或審理時之證述，而認定再審被告
    遭再審原告詐欺之金額為四十三萬二千元，此乃原確定判決本於調查證據結果所
    為之認定，難認有何適用法規顯有錯誤之情形，再審原告主張原確定判決未經再
    審被告舉證證明其因受再審原告之詐欺而受有損害，即按民事訴訟法第二百二十
    二條第二項規定，依自由心證認再審被告受損害之金額為新台幣（下同）四十三
    萬二千元，顯有民事訴訟法第四百九十六條第一項第一款所規定適用法規顯有錯
    誤云云，不足採信。（二）縱如再審原告所主張再審被告係資深乩童乙節屬實，
    亦與再審被告是否有受再審原告詐欺無關，再審原告主張再審被告係資深乩童，
    再審原告甲○係其所帶領培養出來，當不會受再審原告詐騙云云，此乃再審原告
    推測之詞，原確定判決不予採信，亦難謂有違民事訴訟法第二百二十二條第三項
    之經驗法則，是再審原告以此主張原確定判決有民事訴訟法第四百九十六條第一
    項第一款所規定適用法規顯有錯誤之情形云云，亦無足取。
五、次按民事訴訟法第四百九十六條第一項第十三款所謂當事人發見未經斟酌之證物
    或得使用該證物，係指在前訴訟程序不知有該證物，現始知之，或雖知有此而不
    能使用，現始得使用者而言，有最高法院三十二年上字第一二四七號判例可資參
    照。查，再審原告所稱之證人曹麗玲證詞及其為再審被告所拍攝之照片，係指本
    院確定判決於九十二年五月六日行準備程序時，傳訊證人曹麗玲所為之證述，及
    當庭所提示之照片，當時再審原告亦在場等情，有再審原告所提出之該準備程序
    筆錄影本在卷可參，足見曹麗玲之證詞並非證物，而照片雖係證物，但於前訴訟
    程序已存在，且為再審原告所知悉，依前揭說明，再審原告自不得再以於前訴訟
    程序已存在之曹麗玲證詞及其為再審被告所拍攝之照片，而依民事訴訟法第四百
    九十六條第一項第十三款提起本件再審。是再審原告主張上開證人曹麗玲之證言
    及其為再審被告所拍攝之照片係重要證物，本院確定判決漏未審酌，應構成民事
    訴訟法第四百九十六條第一項第十三款「發現未經斟酌之證物或得使用該證物者
    」之再審理由云云，應屬無據。
六、再按對於第二審確定之判決，如就足影響於判決之重要證物漏未斟酌者，固得依
    民事訴訟法第四百九十七條規定，提起再審之訴。惟查：縱令依證人曹麗玲於九
    十二年五月六日在本院確定判決行準備程序時所為之證詞及其為再審被告所拍攝
    之照片，而認再審被告係資深乩童，亦不能因此即認再審被告未受再審原告之欺
    騙，是再審原告主張再審被告係資深乩童，而再審原告甲○又是其所帶領培養出
    來，焉會受再審原告欺騙云云，此乃再審原告個人之推測，不因本院確定判決不
    予採納，即認係重要「證物」漏未審酌，而構成再審理由。
七、綜上所述，再審原告主張原確定判決有上開之再審事由，洵非有據，自難採取。
    從而，其等執此提起本件再審之訴，顯無理由，爰不經言詞辯論，逕予駁回。
八、據上論結，本件再審之訴顯無理由，依民事訴訟法第五百零二條第二項、第八十
    五條第二項，判決如主文。
中　　　華　　　民　　　國　　九十三　　年　　　七　　　月　　二十八　　日
                                                民事第三庭
~B1審判長法　官　張國彬
~B2　　　法　官　謝靜雯
~B3      法　官　鄭月霞
正本係照原本作成。
不得上訴。
中　　　華　　　民　　　國　　九十三　　年　　　七　　　月　　二十八　　日
~B法院書記官　魏文常
